【裁判字號】    92,台上,6598
【裁判日期】    921127
【裁判案由】    偽造文書等
【裁判全文】
最高法院刑事判決                              九十二年度台上字第六五九八號
    上  訴  人  丁○○
                        樓
                乙○○
                甲○○
    被      告  施仁謀
                丙○○
   共      同
   選任辯護人  林益輝律師
右上訴人等因自訴被告等偽造文書等罪案件，不服台灣高等法院台中分院中華民國九
十年三月二十日第二審判決（九十年度上訴字第二三八號，自訴案號：台灣台中地方
法院九十年度自字第一二八二號），提起上訴，本院判決如左：
    主  文
上訴駁回。
    理  由
一、偽造私文書部分：
按刑事訴訟法第三百七十七條規定：上訴於第三審法院，非以判決違背法令為理由，
不得為之。是提起第三審上訴，應以原判決違背法令為理由，係屬法定要件。且必須
依據卷內資料為具體之指摘，並足據以辨認原判決已具備違背法令之形式，始屬相當
。惟如所指摘事項純屬對事實審法院已經調查說明之事項或採證認事職權之適法行使
，重為事實上之爭辯或任意指摘，尚不能認為已具備違背法令之形式，自應認其上訴
為違背法律上之程式，從程序上予以駁回。本件原判決維持第一審諭知被告施仁謀、
丙○○無罪之判決，駁回上訴人等在第二審之上訴，已詳敘應為無罪判決之心證理由
，從形式上觀察，原判決並無任何違背法令之處。況查本案之建物係於民國八十六年
四月二十四日，經廣鎮實業有限公司（下稱廣鎮公司）完成建物所有權第一次登記，
所有權已由廣鎮公司先行取得，依民法第七百五十八條：「不動產物權依法律行為而
取得者，非經登記不生效力。」之規定，在未辦妥所有權移轉登記前，該房地不動產
之所有權尚非屬上訴人等，上訴人等與廣鎮公司雖早已簽訂房屋土地預定買賣契約書
，惟買賣契約僅有債之效力，不得以之對抗契約以外之第三人。八十六年五月三十一
日，當時合法之所有權人即廣鎮公司，將已完工之建物全部設定第一順位抵押權新台
幣（下同）十四億元及第二順位抵押權六億元予彰化商業銀行股份有限公司（下稱彰
化銀行），此舉雖違反廣鎮公司應依買賣契約為承購戶辦理分宗貸款抵押登記之約定
，然廣鎮公司仍係有權處分之人。且彰化銀行對廣鎮公司確有借貸債權，並非虛設，
該相關抵押權設定契約書，即屬有製作權之文書，不符偽造或變造私文書罪構成要件
，原判決之認定核無違誤。上訴意旨置原判決之論敘於不顧，仍執前詞，謂上訴人之
行為係犯偽造私文書罪云云，顯係對原審採證認事之職權行使，任意指摘，難謂已符
合首揭法定上訴要件，其此部分之上訴違背法律上之程式，應予駁回。
二、詐欺、使公務員登載不實部分：
按刑事訴訟法第三百七十六條所列各罪之案件，經第二審判決者，不得上訴於第三審
法院，法有明文。本件上訴人等自訴被告等詐欺、使公務員登載不實部分，認係犯刑
法第三百三十九條第一項、第二百十四條之罪，核屬刑事訴訟法第三百七十六條第四
、一款之案件，依首開說明，既經第二審判決，自不得上訴於第三審法院，上訴人等
猶提起上訴，顯為法所不許。此部分上訴亦非合法，應併予駁回。
據上論結，應依刑事訴訟法第三百九十五條前段，判決如主文。
中      華      民      國    九十二    年     十一     月    二十七    日
                              最高法院刑事第四庭
                                  審判長法官  紀  俊  乾
                                        法官  黃  正  興
                                        法官  劉  介  民
                                        法官  陳  東  誥
                                        法官  魏  新  和
      右正本證明與原本無異
                                              書  記  官
中      華      民      國    九十二    年     十二     月      一      日
                                                                        Ｒ


司法院資訊處製作；財團法人民間司法改革基金會備份。
